臺灣高雄地方法院刑事判決　　　　　　　　　　　　　九十年度交易字第七七五號
　　公　訴　人　臺灣高雄地方法院檢察署檢察官
　　被　　　告　丙○○
右列被告因過失傷害案件，經檢察官提起公訴（九十年度偵字第一七九二七號），本
院判決如左：
    主  文
丙○○因過失傷害人，處拘役伍拾日，如易科罰金，以佰元折算壹日。
    事  實
一、丙○○考領有普通大客車駕駛執照，於民國九十年五月十六日下午三時四十分許
    ，駕駛牌照號碼ＸＴ─九七九五號自用小客車，沿高雄市○○區○○街（起訴書
    誤繕為榮耀街）由北往南方向直行，途經榮富街與榮耀街之無號誌交岔路口時，
    本應注意︰(一)行經無號誌之交岔路口時，均應減速慢行，作隨時停車之準備；(二)
    汽車行駛時，駕駛人應注意車前狀況，並隨時採取必要之安全措施，以避免道路
    交通事故之發生，而依當時天候晴朗，日間自然光線，柏油路面乾燥無缺陷，道
    路無障礙物，視距良好，並未區○○道線與支道線等客觀情狀，又依其智識、能
    力亦無不能注意之情事，乃竟未注意減速慢行，作隨時聽車之準備，亦未注意警
    戒上開無號誌交岔路口內之動態，並隨時採取適當、必要及有效之閃避或煞車等
    安全措施；適有乙○○○考領有重型機車駕駛執照，騎乘牌照號碼ＯＦＢ—五八
    七號重型機車，沿高雄市○○區○○街由東往西方向直行駛至，疏未注意伊為左
    方車應暫停讓右方車先行（道路交通安全規則第一百零二條第一項第二款後段參
    照），亦未注意減速慢行，作隨時停車之準備，復未注意警戒交岔路口內之行車
    動態，並隨時採取適當、必要及有效之閃避、煞車等安全措施，其重型機車右踏
    板遽與丙○○自用小客車左前保險桿發生碰撞，乙○○○人車倒地，因而受有左
    遠端橈骨骨折、左下肢撕裂傷等傷害。丙○○於肇事後，固曾留在道路交通事故
    現場，主動向處理事故之員警坦承渠為自用小客車之駕駛人及肇事經過，惟對於
    未發覺之犯罪，丙○○否認有過失而為肇事者（殊與自首要件不合）。
二、案經乙○○○訴請臺灣高雄地方法院檢察署檢察官偵查起訴。
    理  由
一、訊據被告丙○○固供認有於前揭時、地駕車發生道路交通事故，告訴人乙○○○
    因而受有如事實欄所示之傷害等事實不諱，惟矢口否認有過失傷害犯行，辯稱︰
    渠並無過失，亦未違反道路交通安全規則云云。經查︰
  (一)右揭事實，業據告訴人乙○○○指訴在卷，並經證人即處理事故員警甲○○、謝
    有敬分別於本院審理中到庭結證綦詳，而本件道路交通事故，亦有高雄市○○○
    ○○道路交通事故調查報告表暨事故現場圖、交通事故談話紀錄表及事故現場照
    片四幀在卷可稽。
  (二)次查，本件道路交通事故發生乃在榮耀街與榮富街之無號誌交岔路口，而榮耀街
    與榮富街均為雙向二車道，應無支幹道之分，有高雄市政府警察局交通警察大隊
    九十年十二月十日高市警交業字第一九六九九號函附卷足憑，並經證人即高雄市
    政府警察局交通警察大隊第七分隊隊員甲○○於九十年十二月二十日本院調查中
    到庭證述屬實，自應為信實。
  (三)再查，被告自用小客車乃沿榮富街由北往南方向直行，而告訴人重型機車係沿榮
    耀街由東往西方向直行，業據被告及告訴人供述屬實，亦有前揭道路交通事故調
    查報告表及交通事故談話紀錄表在卷足資佐證。
  (四)第查，肇事路段榮富街寬度為四點七公尺，本件道路交通事故發生時，兩側均停
    放有小型車，蓋小型車平均寬度約為一點三公尺左右，而被告自用小客車車寬為
  一點三公尺，有前揭道路交通事故調查報告表及肇事現場照片足資佐憑，被告駕
    駛上開自用小客車沿榮富街由北往南方向直行時，顯難緊靠右側路邊行駛至明；
    矧以，本件道路交通事故發生地點乃在無號誌交岔路口內，殊難以道路交通事故
    發生後被告自用小客車停放位置而遽認被告於肇事時有未靠右行駛之情形甚明。
  (五)告訴人因本件道路交通事故而受有如事實欄所示等傷害，復有高雄榮民總醫院醫
    師出具之診斷證明書二張附卷可資佐憑。
二、按行經無號誌之交岔路口時，均應減速慢行，作隨時停車之準備；汽車行駛時，
    駕駛人應注意車前狀況，並隨時採取必要之安全措施，道路交通安全規則第九十
    三條第一項第四款及第九十四條第三項分別定有明文，被告既考領有普通大客車
    駕駛執照，對於前揭規定自為明知或無法諉為不知，且前揭規定之義務亦為渠應
    注意並能注意之事項，況依當時天候晴朗，日間自然光線，柏油路面乾燥無缺陷
    ，道路無障礙物，視距良好，並未區○○道線與支道線等客觀情狀，有上揭道路
    交通事故調查報告表及高雄市政府警察局交通警察大隊九十年十二月十日高市警
    交業字第一九六九九號函在卷可徵，又依被告之智識、能力亦無不能注意之情事
    ，乃竟未注意減速慢行，作隨時聽車之準備，亦未注意警戒上開無號誌交岔路口
    內之動態，並隨時採取適當、必要及有效之閃避或煞車等安全措施，致肇事使告
    訴人受傷，其有過失，已經明顯。告訴人因本件道路交通事故受傷，與被告之過
    失行為間並有相當之因果關係。至告訴人考領有重型機車駕駛執照，疏未注意伊
    為左方車應暫停讓右方車先行（道路交通安全規則第一百零二條第一項第二款後
    段參照），亦未注意減速慢行，作隨時停車之準備，復未注意警戒交岔路口內之
    行車動態，並隨時採取適當、必要及有效之閃避、煞車等安全措施，致發生本件
    道路交通事故，告訴人固亦有過失，惟被告過失犯行業據本院認定如上，被告自
    不得據此引為其解免刑事責任之理由。又本件道路交通事故經送高雄市政府建設
    局車輛行車事故鑑定委員會及本院依職權檢附相關卷證送高雄市車輛行車事故覆
    議鑑定委員會鑑定肇事因素咸認：被告於未劃標線段未靠右行駛，為肇事主因；
    告訴人行經無號誌交岔路口未減速慢行，為肇事次因，有高雄市政府建設局車輛
    行車事故鑑定委員會九十年六月二十八日高市鑑字第九○○五一一五號鑑定意見
    書及高雄市車輛車事故覆議鑑定委員會九十一年一月三十日九十高市覆字第三二
    七號函在卷供參，惟鑑定機關之鑑定意見，雖有參考之價值，卻非最終事實之認
    定，法院仍得依調查證據所得及斟酌全辯論意旨，檢附理由而為事實認定，不受
    鑑定機關鑑定意見之拘束。本件道路交通事故之肇事因素，既經本院調查證據及
    斟酌全辯論意旨而認定如上，自不受鑑定機關鑑定意見之拘束；另公訴意旨認被
    告違反之注意義務，亦與鑑定機關鑑定相同，容有誤會，附此敘明。是本案事證
    已臻明確，被告犯行堪以認定，應予依法論科。
三、被告丙○○駕車肇事，致告訴人受傷，核渠所為，係犯刑法第二百八十四條第一
    項前段之普通過失傷害罪。被告於肇事後，固曾留在道路交通事故現場，主動向
    處理事故之員警坦承渠為自用小客車之駕駛人及肇事經過等情，業據證人即處理
    事故員警謝有敬於本院審理中到庭證述在卷，惟被告丙○○否認渠有過失而為肇
    事者，殊與刑法第六十二條前段之自首要件不合，要難遽以為減輕其刑之依據（
    臺灣高等法院高雄分院著有八十九年度交易字第一九七號刑事判決在案參照）。
    爰審酌被告前開過失之程度，迄今尚未與告訴人達成和解，告訴人就本件道路交
    通事故之發生亦有重大過失，及告訴人受傷情形等一切情狀，酌情量處如主文所
    示之刑，並諭知易科罰金之折算標準。
據上論斷，應依刑事訴訟法第二百九十九條第一項前段，刑法第二百八十四條第一項
前段、第四十一條第一項，罰金罰鍰提高標準條例第一條前段、第二條，判決如主文
中      華      民      國    九十一    年      三      月    二十八    日
                                  臺灣高雄地方法院交通法庭
                                      法  官  劉  定  安
右正本證明與原本無異。
如不服本判決，應於判決送達後十日內，向本院提出上訴狀。
                                      書記官  歐  文  政
中    華    民    國      九十一      年      四      月      一      日
附錄本案論罪科刑法條全文：
刑法第二百八十四條第一項前段
  因過失傷害人者，處六月以下有期徒刑、拘役或五百元以下罰金。
